臺灣高等法院刑事判決
110年度交上訴字第36號
上  訴  人  
即  被  告  王宗道


選任辯護人  黃昭仁律師(法律扶助)
上列上訴人因公共危險等案件，不服臺灣臺北地方法院109年度
交訴字第16號，中華民國109年11月25日第一審判決（起訴案號
：臺灣臺北地方檢察署109年度偵字第412號、109年度毒偵字第5
26、958號），提起上訴，本院判決如下：
    主  文
上訴駁回。
    事  實
一、甲○○無適當之駕駛執照，明知施用第二級毒品甲基安非他命
    將產生情緒及活動力亢進、運動失調及幻覺、幻聽妄想等精
    神症狀，於施用上開毒品後，對於周遭事物之辨識、注意及
    控車能力均較平常狀況薄弱，已無法安全駕駛，又主觀上雖
    無致人於死亡之故意，然能預見施用毒品後駕駛動力交通工
    具能力不足而肇事，將導致他人死亡之結果，仍基於施用第
    二級毒品之犯意，於民國108年11月20日下午8時許，在新北
    市○○區○○路路邊，以飲用毒品咖啡包之方式，施用第二級毒
    品甲基安非他命1次（施用第二級毒品之部分，經原審為公
    訴不受理，業經撤回上訴確定）後，猶處於毒品作用中而不
    能安全駕駛之狀態，駕駛車號000－0000號租賃小客車，於同
    日下午11時40分許，沿新店市○○區○○路0段東往西方向行駛
    ，行經同路段185號，本應注意駕駛汽車在未劃設慢車道之
    雙向二車道、劃有分向限制線之路段，行駛時應在遵行車道
    內行駛，不得駛入來車之車道內，而依當時雨天、夜間有照
    明、路面舖設柏油、濕潤、無缺陷、無障礙物，且視距良好
    等一切情狀，並無不能注意之情事，竟因體內甲基安非他命
    藥性作用，致判斷、操控力降低，而疏未注意，貿然跨越雙
    黃線至逆向車道行駛，適黃澤寅騎乘車號000－0000號普通重
    型機車，沿同路段西往東方向至同處，因而發生碰撞，致黃
    澤寅彈起後倒地不起。甲○○肇事後，明知黃澤寅因該事故倒
    地受傷，竟另基於肇事逃逸之犯意，未停留於現場報警或協
    助救護，亦未留下任何聯絡方式，立即棄車徒步逃離現場。
    黃澤寅雖經路人送醫救治，仍因頭部鈍挫併雙下肢骨折出血
    等傷害，警消到場救護時即無法測得心跳、呼吸，而於翌（
    21）日凌晨0時46分許，發生神經性出血性休克而不治死亡
    。嗣於108年11月21日凌晨3時40分許，員警獲報前往現場處
    理後續事宜，見甲○○返回現場察看，即為逮捕，經取得甲○○
    同意後採集尿液送驗，結果為甲基安非他命陽性反應，安非
    他命濃度達5991ng/mL，甲基安非他命濃度更高達49376ng/m
    L，而查悉上情。
二、案經黃澤寅之父母乙○○、丙○○訴由新北市政府警察局新店分
    局報告臺灣臺北地方檢察署檢察官偵查起訴。
    理  由
壹、有罪部分：
一、上訴範圍部分：被告就原審判決施用第二級毒品判決公訴不
    受理部分，業於本院表示撤回上訴，並庭提撤回上訴上訴書
    在卷（見本院卷第91、107頁），是此部分不在本院上訴審
    審理範圍內，核先敘明。　　
二、證據能力部分
  ㈠按被告以外之人於審判外之言詞或書面陳述，除法律有規定
    者外，不得作為證據，刑事訴訟法第159條第1項固有明文。
    惟被告以外之人於審判外之陳述，經當事人於審判程序同意
    作為證據，法院審酌該言詞陳述或書面陳述作成時之情況，
    認為適當者，亦得為證據；當事人、代理人或辯護人於法院
    調查證據時，知有上開刑事訴訟法第159條第1項不得為證據
    之情形，而未於言詞辯論終結前聲明異議者，視為有前項之
    同意，刑事訴訟法第159條之5亦有明文。本判決以下引用各
    項被告以外之人於審判外之陳述，檢察官、被告甲○○及其辯
    護人均同意有證據能力（見本院卷第93-102頁），經審酌相
    關言詞陳述或書面陳述作成時之情況，認為適當，依前揭法
    條意旨，均得為證據。
  ㈡其餘資以認定本案犯罪事實之非供述證據，亦查無違反法定
    程序取得之情，依刑事訴訟法第158條之4規定反面解釋，均
    具證據能力。
貳、實體部分
一、認定事實所憑之證據及理由：訊據被告就於前揭時地施用第
    二級毒品後，已不能安全駕駛動力交通工具，仍駕駛前開自
    用小客車，因發生妄想而過失逆向行駛，與被害人黃澤寅騎
    乘之上述普通重型機車發生撞擊，明知黃澤寅受傷仍未將之
    送醫救護，反逃離現場，終致黃澤寅死亡等事實，於本院調
    查、審理均自白不諱，且：
　㈠核與林欣儀（見偵卷第29至31頁、第297至299頁）、王晧澤
    （見偵卷第25至27頁）證述情節相符，車禍過程並有監視器
    光碟、道路交通事故現場圖、道路交通事故調查報告表㈠、㈡
    、現場及相驗照片、新北市政府警察局舉發違反道路交通管
    理事件通知單、重大交通事故紀錄（通報)單、勤務指揮中
    心受理各類案件紀錄單、道路交通事故當事人登記聯單、車
    輛詳細資料報表、公路監理電子閘門資料、新北市政府消防
    局消防救護紀錄表（見偵字卷第45-141頁）附卷可參。又黃
    澤寅因頭部鈍挫併雙下肢骨折出血，臉部大面積挫裂傷、胸
    部擦挫傷、下腹部頓挫傷、手部擦挫傷、下肢多重挫傷、骨
    折變形等傷害，發生神經性出血性休克而，於翌（21）日凌
    晨0時46分許不治死亡等事實，有刑事案件證物採驗紀錄表
    、新北市政府警察局109年1月15日新北警鑑字第0000000000
    號鑑驗書、相驗照片、新北市政府消防局救護紀錄表、臺北
    市立萬芳醫院診斷證明書、相驗屍體證明書、檢驗報告書（
    見偵字卷第195-199、97-109頁、相字卷第125、133-142頁
    ）在卷可查。是依上開證人指述內容及卷附之各項文書、證
    物等補強證據已足資擔保被告於本院調查、審理中所為之上
    開任意性自白之真實性，按據刑事訴訟法第156條之規定，
    自得據被告前開任意性自白及各該補強證據，採信被告任意
    、真實之自白，認定上開事實。
　㈡被告自承：當日先到臺北市南京東路那邊找朋友，之後載朋
    友去新莊，到了新莊思源路後，就在路邊喝了含有甲基安非
    他命的咖啡包，女友林欣儀留在車上沒有下車等語（見交訴
    字卷第66、181、188頁），是被告於肇事前施用第二級毒品
    甲基安非他命等情，足以認定。復查一般服用甲基安非他命
    或海洛因後之反應如下，據Drugsof Abuse（A.J.Giannini
    著）、Meyler'sside effect of Drugs 第13版、Textbook 
    of Therapeutics .Drug and Disease Management 第6 版
    、AHFS Drug Information （2000）等文獻指出，安非他命
    係屬中樞神經興奮劑，使用後會有情緒及活動力亢進、警覺
    性增加、降低疲勞、愉悅、多話的行為特徵；依據Meyler's
     side effect of Drugs 第十三版報導，海洛因為中樞神經
    抑制劑，施用後會產生精神恍惚、嗜睡等症狀；而安非他命
    為中樞神經興奮劑，施用後會產生運動失調及幻覺、幻聽妄
    想等精神症狀，另依據AHFSDrugInform ation 2000 年版記
    載，施用安非他命類藥物，可能影響從事需有警覺心之危險
    性工作能力（包括操作機械、駕駛等）；施用鴉片類藥物（
    包括海洛因），亦須注意其中樞神經抑制作用，會影響從事
    具危險工作之能力，惟其影響程度，與施用劑量、施用頻率
    及個人耐藥性等因素有關，依個案而異，有行政院衛生署管
    制藥品管理局89年7 月28日管宣字第00000 號函、91年5 月
    14日管檢字第000000號函文等可查。足徵服用毒品後確因毒
    品效用影響人之注意力、反應力等精神狀態，致有不能安全
    駕駛車輛。被告長年施用毒品，有多次施用毒品前科紀錄，
    有本院被告前案紀錄表在卷可參，對上情自應有所瞭解。被
    告案發後為警查獲時採集之尿液，經送台灣檢驗科技股份有
    限公司濫用藥物實驗室以酵素免疫分析法初步檢驗、氣相層
    析質譜儀法確認，結果安非他命濃度達5991ng/mL，甲基安
    非他命濃度更高達49376ng/mL乙節，有查獲毒品案件尿液檢
    體監管紀錄表、台灣檢驗科技股份有限公司濫用藥物實驗室
    108年12月11日濫用藥物檢驗報告（檢體編號：G0000000號
    ）（見偵字卷275、277頁）在卷可稽。再依歐美先進國濫用
    藥物駕駛時影響精神駕駛能力之建議限制濃度，甲基安非他
    命血液中限制濃度為200ng/ml，嗎啡血液中限制濃度為80ng
    /ml ，又依甲基安非他命血、尿之比率約為1 ：14，嗎啡血
    、尿之比率約為1:41.8換算，被告甲基安非他命血液中濃度
    為612ng/ml，嗎啡血液中濃度為43.5ng/ml ，認被告甲基安
    非他命血液中濃度，已超過一般濫用藥物駕駛時影響精神駕
    駛能力之建議限制之血中濃度，已明顯降低駕駛能力。被告
    於本院時亦坦承確因施用毒品不能安全駕駛動力交通工具無
    訛。
　㈢汽車在未劃設慢車道之雙向二車道、劃有分向限制線之路段
    ，行駛時應在遵行車道內行駛，不得駛入來車之車道內，道
    路交通安全規則第97條第1項第1、2款定有明文。被告駕車
    自應注意及此，且依當時天候路況，又無不能注意之情形，
    竟因施用毒品精神狀況不佳，注意力、反應力下降，不能安
    全駕駛自小客貨車，而疏未注意前揭規定，讓幹道車優先通
    行，亦未注意車前狀況，作隨時停車之準備，即貿然前行，
    顯有過失。而被害人黃澤寅係因本件交通事故造成前揭傷害
    ，致出血性休克死亡，是被告施用毒品所致之上開過失行為
    與被害人死亡、傷害結果，具有相當因果關係。
　㈣又按加重結果犯，係指行為人就故意實行之基本犯罪行為，
    於一般客觀情況下可預見將發生一定之加重結果，但因行為
    人之疏虞（即過失）而主觀上未預見，致發生該加重之結果
    而言。查被告前有多次施用毒品之犯罪紀錄，有本院被告前
    案紀錄表在卷可考，是依其先前施用該等毒品經驗，當可知
    悉施用該等毒品後可能產生前揭藥效作用，致其精神注意力
    及對於車輛之操控能力達不能安全駕駛動力交通工具，客觀
    上可預見施用毒品後不能安全駕駛，嚴重危及其他道路使用
    者之生命，倘發生交通事故，足致其他道路使用者發生死亡
    之結果，而主觀上未預見。其於前揭時、地施用毒品後，毒
    品效用影響駕駛行為之際，仍決意駕車上路，因而肇致本件
    車禍，並致被害人黃澤寅死亡之結果，自應該當加重結果犯
    之要件。
　㈤綜上所述，本案事證明確，被告上開犯行應堪認定，應依法
    論科。　
二、法律變更
　㈠行為後法律有變更者，適用行為時之法律，但行為後之法律
    有利於行為人者，適用最有利於行為人之法律，刑法第2 條
    第1 項定有明文。
　㈡查被告實施本件犯行後，刑法第185條之4業於110年5月28日
    修正公布施行。修正前原規定「駕駛動力交通工具肇事，致
    人死傷而逃逸者，處1年以上7年以下有期徒刑」，修正後改
    以「駕駛動力交通工具發生交通事故，致人傷害而逃逸者，
    處6月以上5年以下有期徒刑；致人於死或重傷而逃逸者，處
    1年以上7年以下有期徒刑（第1項）。犯前項之罪，駕駛人
    於發生交通事故致人死傷係無過失者，減輕或免除其刑（第
    2項）」，本件被告應成立肇事致人於死逃逸罪，且就前開
    事故確有過失之情，業經審認如前，是其此部分所為依刑法
    第185條之4修正前後構成要件暨法律效果均未變更，遂不生
    新舊法比較問題，應逕行適用現行刑法第185條之4第1項後
    段規定論罪，附此敘明。
三、論罪科刑：
  ㈠按刑法第185條之3第2項規定，係採取加重結果犯之立法例，
    將施用毒品後駕車肇事致人於死、致重傷列為獨立規範構成
    要件，對此情形處以較高刑責。其係結合施用毒品後不能安
    全駕駛動力交通工具而駕駛罪及過失致死或過失致重傷罪之
    構成要件，以行為人對於施用毒品後駕車之基本行為有故意
    ，對於致人於死、致受重傷之加重結果部分有過失，始令負
    該加重結果之責，於實體法上給予實質上一罪之評價。此種
    情形在外觀上雖觸犯數罪名，惟加重結果犯之刑罰權既屬單
    一，不僅在訴訟法上無從分割，在實體法上亦無從割裂適用
    法律，祇須論以刑法第185條之3第2項之罪。
  ㈡核被告所為，係犯刑法第185條之3第1項第3款、第2項前段之
    服用毒品致不能安全駕駛動力交通工具而駕駛因而致人於死
    罪、同法第185條之4第1項後段之肇事致人死亡逃逸罪。
  ㈢刑罰之加重
　　1.無道路交通管理處罰條例第86條第1項規定之適用：
　　　⑴該法條係就刑法上過失致人死傷罪之基本犯罪類型，對
        於行為人為汽車駕駛人，於從事駕駛之特定行為（無照
        駕車、酒醉或施用毒品駕車、未依規定禮讓行人通行）
        ，因而致人死傷之特殊要件予以加重處罰，已就上述刑
        法各罪犯罪類型變更之個別犯罪行為予以加重，而成另
        一獨立之罪名，性質上固屬刑法分則加重；惟按上開數
        種加重事項既規定於同一條項內，縱行為人同時有數種
        加重情形，亦僅能依該規定加重1次，不得再遞予加重
        其刑。再刑法第185條之3第2項既已就行為人服用毒品
        後駕車致人於死、致重傷之情形設有特別處罰規定，實
        質上已將此特別情狀予以評價在內而加重處罰，當無再
        依上開規定加重其刑之餘地。
　　　⑵又刑法增列第185條之3第2項加重結果犯後，並未將服用
        毒品後駕車自上開加重其刑之規定中刪除，自難認立法
        者有意將此加重事項與其他加重事項予以區別，故倘行
        為人犯刑法第185條之3第2項之罪而併有無照駕車等情
        形，如再予加重，亦無異於重複加重，而為雙重評價過
        度處罰。故於增訂刑法第185條之3第2項後，如行為人
        另有無照駕車等情形時，即無再依道路交通管理處罰條
        例第86條第1項加重其刑之餘地（臺灣高等法院暨所屬
        法院105年度法律座談會刑事類提案第33號問題討論意
        見、最高法院103年度台上字第3473號判決意旨參照）
        。本案被告所犯刑法第185條之3第1項第3款、第2項前
        段之罪，雖併有無照駕駛之情形，惟依上開說明，此部
        分亦毋庸再依道路交通管理處罰條例第86條第1項規定
        加重其刑。
　　2.累犯之裁量說明：
      ⑴按刑法第47條第1項關於累犯加重之規定，係不分情節，
        基於累犯者有其特別惡性及對刑罰反應力薄弱等立法理
        由，一律加重最低本刑，於不符合刑法第59條所定要件
        之情形下，致生行為人所受之刑罰超過其所應負擔罪責
        之個案，其人身自由因此遭受過苛之侵害部分，對人民
        受憲法第8條保障之人身自由所為限制，不符憲法罪刑
        相當原則，牴觸憲法第23條比例原則。於此範圍內，有
        關機關應自本解釋公布之日起2年內，依本解釋意旨修
        正之。於修正前，為避免發生上述罪刑不相當之情形，
        法院就該個案應依本解釋意旨，裁量是否加重最低本刑
        （司法院釋字第775號解釋意旨參照）。亦即，刑法第4
        7條第1項規定之「應」加重最低本刑（即法定本刑加重
        ），於修法完成前，應改由法院依上述意旨為裁量「得
        」否加重最低本刑。法院於量刑裁量時即應具體審酌前
        案（故意或過失）、徒刑之執行完畢情形（有無入監執
        行完畢、是否易科罰金或易服社會勞動而視為執行完畢
        ）、5年以內（5年之初期、中期、末期）、再犯後罪（
        是否同一罪質、重罪或輕罪）等，綜合判斷累犯個案有
        無因加重最低本刑致生行為人所受的刑罰超過其所應負
        擔罪責的情形。
      ⑵本件被告前於104年間，因肇事致人受傷逃逸案件，經臺
        灣臺北地方法院以104年度審交訴字第81號判決處有期
        徒刑7月確定，於105年10月12日執行完畢；又於106年
        間，因持有毒品案件，經臺灣臺北地方法院以106年度
        審簡字第1231號判決處有期徒刑4月確定，於107年3月1
        7日執行完畢等情，有本院被告前案紀錄表、上開判決
        在卷可參（見交訴字卷第83至90、159至170頁）。其於
        有期徒刑執行完畢後5年內，故意再犯本件有期徒刑以
        上之罪，為累犯，依司法院釋字第775號解釋意旨，為
        避免發生加重最低本刑，致生行為人所受的刑罰超過其
        所應負擔罪責之情形，本院就本案自應依前開解釋意旨
        ，裁量是否加重其最低本刑。
      ⑶經審酌被告前揭構成累犯之肇事致人受傷逃逸案件，與
        本件肇事致人死亡逃逸罪，二者罪名、罪質相同，且本
        案係肇事致人受傷，犯罪情節、所生危害均較前案肇事
        致人受傷更為嚴重，可知被告因前揭案件而入監服刑完
        畢後，再犯本案犯罪類型與罪質相同，甚至更為嚴重之
        肇事致人死亡逃逸犯行，顯見其主觀上欠缺對法律之尊
        重，且對刑罰反應力薄弱。另參酌被告就本件交通事故
        ，有事實欄所示違反注意義務之情，加以綜合上述車禍
        撞擊嚴重程度、被告全未停留查看即棄車逃逸之行為，
        確實延誤黃澤寅即時獲救可能性，且被害人因本件車禍
        事故，於送醫前已無呼吸心跳等情以觀，被告本件肇事
        逃逸犯行之犯罪情節顯非輕微，如依現行刑法第185條
        之4所定法定刑為基礎宣告其刑，應無違反比例原則或
        過苛之情，是本件並無司法院大法官釋字第775號解釋
        所指文義有違法律明確性原則而失其效力，或對犯罪情
        節輕微者不符憲法罪刑相當原則之情事。是爰依刑法第
        47條第1項規定，就被告本件所犯肇事致人死亡逃逸罪
        ，裁量加重其最低本刑。
      ⑷另審酌被告前揭構成累犯之肇事致人受傷逃逸案件，與
        本件被告所犯服用毒品致不能安全駕駛動力交通工具而
        駕駛因而致人於死罪，與前揭構成累犯之案件，罪名、
        罪質均有不同，是尚難僅以被告上述曾犯前案之事實，
        逕自推認被告有犯該罪之特別惡性或有何刑罰感應力較
        低，而有加重其最低本刑之必要。揆諸前揭規定及說明
        ，爰就被告本件所犯服用毒品致不能安全駕駛動力交通
        工具而駕駛因而致人於死罪，裁量不加重其最低本刑。
  ㈣刑罰之減輕：本件並無刑法第59條之適用
　　刑法第59條之酌量減輕其刑，必須犯罪另有特殊之原因與環
    境等等，在客觀上足以引起一般同情，認為即予宣告法定低
    度刑期尤嫌過重者，始有其適用（最高法院45年台上字第11
    65號判例參照）。審酌我國政府及相關法律多年來嚴禁酒後
    駕車，倘駕駛人因已無安全駕駛動力交通工具仍駕車肇事更
    為社會大眾所深惡痛絕，但被告僅為圖緩解個人施用毒品成
    癮狀況，明知無駕駛執照，猶無視其他用路人安危逕自駕車
    ，進而肇生前開事故致被害人死亡，此等犯行影響社會安全
    及犯罪情節重大，客觀上亦非出於任何不得已之事由；再佐
    以被告非僅肇事過失程度重大，案發後更為逃逸試圖逃避司
    法程序，事後無法與被害人家屬達成和解、未曾賠償被害人
    家屬，但前揭施用毒品後駕車致人於死及肇事逃逸犯行客觀
    上顯無情輕法重、客觀上足以引起社會一般人同情，縱宣告
    法定最低度之刑猶嫌過重之情事，俱無由依刑法第59條規定
    酌減其刑。
  ㈤被告所犯上開2罪，犯意各別，行為互殊，應予分論併罰。
  ㈥至原審辯護人雖以：被告肇事前施用第二級毒品、與其服用
    毒品致不能安全駕駛動力交通工具而駕駛因而致人於死罪之
    間，有法條競合之關係云云。然被告基於施用第二級毒品之
    犯意，在新北市○○區○○路某處路邊飲用毒品咖啡包，復另行
    起意，在其處於該毒品藥性作用階段而不能安全駕駛之狀態
    下，即駕駛租賃小客車上路，其施用第二級毒品與不能安全
    駕駛之二行為間，顯係基於各別犯意所為，且施用第二級毒
    品主要係侵害自身健康法益，而服用毒品致不能安全駕駛動
    力交通工具而駕駛因而致人於死罪，則係侵害他人生命、身
    體等個人法益以及道路交通安全等社會法益，二者侵害法益
    迥然不同，且服用毒品致不能安全駕駛動力交通工具而駕駛
    因而致人於死罪，其中服用毒品之部分，亦可能係毒品危害
    防制條例不予處罰之施用第三級或第四級毒品等行為，是應
    認刑法第185條之3第1項第3款、第2項前段之服用毒品致不
    能安全駕駛動力交通工具而駕駛因而致人於死罪，係以行為
    人服用毒品後已呈現不能安全駕駛之狀態為要件，並未將被
    告肇事前施用第二級毒品之不法內涵一併評價於該罪，附此
    敘明。
參、駁回上訴之理由
一、原審以被告罪證明確，適用刑事訴訟法第299 條第1 項前段
    ，刑法第185條之3第1項第3款、第2項前段、（修正前）第1
    85條之4（原判決雖未及比較法律修正之狀況，然本件尚非
    屬法律變更之情形，對判決結果顯然不生影響，自毋庸撤銷
    改判），審酌以行為人之責任為基礎，被告明知施用第二級
    毒品甲基安非他命將產生情緒及活動力亢進、運動失調及幻
    覺、幻聽妄想等精神症狀，竟在服用毒品致不能安全駕駛之
    狀態下，駕駛租賃小客車上路，足見其未能確實省思其因毒
    品藥性作用階段而不能安全駕車行為所衍生之高度潛在危險
    性，漠視自身安危，罔顧用路人公眾之安全，造成被害人死
    亡之嚴重結果，又被告並無適當之駕駛執照，且當時駕車速
    度極快，並於轉彎後即違規跨越雙黃線逆向行駛，而被告當
    時並未發現自己已經跨越雙黃線，於碰撞當時亦未及減速，
    導致二車碰撞極為嚴重，此有車禍現場照片可參，並據被告
    自承在卷（見偵卷第65至85頁，交訴字卷第66、189、190、
    194頁），足見其違反注意義務之程度及過失情節均屬重大
    ，參以被害人於案發當時，全無反應之時間及可能，即遭被
    告迎面撞擊，於送醫前已無呼吸心跳，造成年僅23歲在學之
    被害人死亡，亦使被害人家屬因痛失愛子悲痛不已，被告犯
    罪所生之損害程度甚鉅，又被告肇事後，並未停留現場處理
    ，逕自棄車徒步逃離現場，並匿跡於附近河邊約3小時之久
    ，且於爬上草叢而遭警查獲時，第一時間亦未坦承其為肇事
    駕駛人（見交訴字卷第197頁），其行為應嚴予非難；另衡
    酌被告犯後坦承犯行，於偵查中表示希望進行修復式司法，
    並寄送手寫經書予被害人家屬，於審理時當庭向被害人家屬
    致歉，然其一開始所寄送3本經書，僅有1本為被告親自抄寫
    ，其餘2本係被告請他人代為抄寫，使被害人家屬無從得知
    被告是否真心誠意為自己鑄下大錯懺悔（見交訴字卷第67、
    71、72、196頁），且被告雖表示希望能與被害人家屬和解
    ，然迄今均未能與被害人家屬達成和解或彌補其等損害，犯
    後態度難謂良好，兼衡被告犯罪之動機、目的、手段、素行
    、高中肄業之智識程度，及其母親領有輕度身心障礙證明及
    中低收入戶之社會福利資格、被告育有1名未成年子女等家
    庭經濟生活狀況（見交訴字卷第207至215頁），以及檢察官
    、告訴人、告訴代理人、被告及其辯護人對於量刑之意見（
    見交訴字卷第195至196、201至202頁）等一切情狀，分別就
    其所犯酒後駕車致人於死罪量處有期徒刑6年2月（因未就此
    部分以累犯為由加重，僅主文贅載累犯，然無礙本件認事用
    法）及肇事致人死亡逃逸罪量處有期徒刑2年；再審酌被告
    所犯二罪，雖係非常密接之時間內，於同一地點所犯，然二
    罪之犯罪型態互異，彼此之關聯性淡薄，應屬獨立性程度較
    高之各罪，整體犯罪之情節較為嚴重等情狀，定其應執行之
    刑如主文所示，以為警惕，並符罪刑相當原則，其認事用法
    均無違誤，量刑亦屬妥適。
二、被告上訴理由略以：被告在108年11月21日下午3時40分爬出
    樹叢後即為警逮捕，於同日上午4時21分第一次警詢時迅即
    坦承因肇事，方為警逮捕，應屬於第一時間坦承，原審認定
    有誤。被告因另案在監執行，無法立即處理賠償事宜，家中
    母親年事已高、低收入戶，又有甫初生小子，資力窘迫，並
    非不願與被害人和解。未至被害人靈前上香，亦係員警因個
    資法不願告知被害人資訊，而不知靈堂設置處所，實非無上
    香意願云云。然：
　㈠刑事審判之量刑，在於實現刑罰權之分配的正義，故法院對
    科刑判決之被告量刑，應符合罪刑相當原則，使罰當其罪，
    以契合人民之法律感情，此所以刑法第57條明定科刑時應審
    酌一切情狀，尤應注意該條所列各款情形，以為科刑輕重之
    標準；犯罪所生之危險或損害、行為人犯罪後之態度，為刑
    法第57條第1項第9款、第10款所定量刑審酌事項之一，是行
    為人犯後悔悟之程度，是否力謀恢復原狀或與被害人達成和
    解，及其後是否能確實履行和解條件，以彌補被害人之損害
    ，均攸關於法院判決量刑之審酌，且基於「修復式司法」理
    念，國家亦有責權衡被告接受國家刑罰權執行之法益與確保
    被害人損害彌補之法益，務必使二者間在法理上力求衡平。
    從而被告有無積極填補損害之作為，修復被害人或其家屬等
    之情感創傷和填補其實質所受之損害，當然得列為科刑因素
    。查本件被告服用毒品致不能安全駕駛，猶駕車上路漠視公
    眾交通往來安全，復因無駕駛執照，逆向行駛肇事，過失情
    節非輕，造成年僅23歲在學之被害人黃澤寅死亡，告訴人黃
    月霞、丙○○因痛失愛子悲痛不已，開庭至今每每提及，仍撕
    心裂肺在庭痛哭；被害人黃澤寅係受身體多處嚴重骨折傷害
    ，到院前即已無生命徵兆，足認被告犯罪所生之損害甚鉅。
    且事發後迄至本院辯論終結前仍未與被害人黃澤寅家屬達成
    和解，於本院稱無任何資力以賠償被害人家屬，竟於獄中以
    購買他人抄寫佛經、也不願賠償被害人；就未至被害人靈前
    上香之舉，業經告訴代理人陳稱：本件事發後代理人業已聯
    絡被告請被告至被害人靈堂上香，然被告均不接電話等情（
    見交訴字卷第196頁），並無何不知被害人靈堂所在之情，
    是被告又再將此部分過錯推諉他人，被告之犯後態度難謂良
    好。本院衡量被告服用毒品致不能安全駕駛及因過失行為之
    肇事原因，且造成被害人死亡之結果甚為嚴重，及被告未能
    與被害人家屬達成和解，認原審於法定刑度內從重量刑，並
    無不當。
　㈡又本件事故後，被告自承：發生車禍後，我就逃離現場，跳
    下橋下躲藏等語（見相字卷第119-120頁背面），而新北市
    政府警察局新店分局深坑分駐所因先接獲被告該時女友林欣
    儀報警電話，即確認車號000－0000號自用小客車駕駛為被告
    ，而員警侯家均帶林欣儀到現場指認車輛，再2個小時被告
    才沿馬路走到事故現場，員警於現場等待拖吊時，才發現形
    跡可疑之被告，該時業經員警詢問是否為駕駛者，被告並未
    坦承，直至員警以現行犯逮捕後帶返警局，製作筆錄時方坦
    承為駕駛人等情，業經被告於原審審理時供述明確（見交訴
    字卷第197頁），核與證人侯家均證述情節相同（見相字卷
    第120頁反面），並有新北市政府警察局新店分局108年11月
    20日職務報告（見偵字卷第33頁)在卷可佐，且被告於該次
    警訊筆錄中就發生事故過程均表示：意識不清、只知道在溪
    邊大石頭上醒來，不知道有何交通事故云云（見偵字卷第15
    -17頁），是實難認被告有有何於「第一時間」坦承悔過果
    之舉。辯護人以此為由請求酌輕量刑，顯與事實不合，為無
    理由。被告上訴無理由，應予駁回。　　
據上論斷，應依刑事訴訟法第368條，判決如主文。
本案經檢察官劉韋宏提起公訴，檢察官柯怡如到庭執行職務。
中　　華　　民　　國　　110 　年　　8 　　月　　10　　日
                  刑事第十二庭  審判長法　官  陳如玲
                                      法　官  蔡如惠
                                      法　官  郭惠玲
以上正本證明與原本無異。
如不服本判決應於收受送達後20日內向本院提出上訴書狀，並應
敘述具體理由；其未敘述上訴理由者，應於上訴期間屆滿後20日
內向本院補提理由書（均須按他造當事人之人數附繕本）「切勿
逕送上級法院」。
　　　　　　　　　　　　　　　　      書記官　賴尚君
中　　華　　民　　國　　110 　年　　8 　　月　　10　　日
附錄本案論罪科刑法條全文：
中華民國刑法第185條之3
駕駛動力交通工具而有下列情形之一者，處2年以下有期徒刑，
得併科20萬元以下罰金：
一、吐氣所含酒精濃度達每公升零點二五毫克或血液中酒精濃度
    達百分之零點零五以上。
二、有前款以外之其他情事足認服用酒類或其他相類之物，致不
    能安全駕駛。
三、服用毒品、麻醉藥品或其他相類之物，致不能安全駕駛。
因而致人於死者，處3年以上10年以下有期徒刑；致重傷者，處1
年以上7年以下有期徒刑。
曾犯本條或陸海空軍刑法第54條之罪，經有罪判決確定或經緩起
訴處分確定，於五年內再犯第1項之罪因而致人於死者，處無期
徒刑或5年以上有期徒刑；致重傷者，處3年以上10年以下有期徒
刑。

中華民國刑法第185條之4
駕駛動力交通工具發生交通事故，致人傷害而逃逸者，處6月以
上5年以下有期徒刑；致人於死或重傷而逃逸者，處1年以上7年
以下有期徒刑。
犯前項之罪，駕駛人於發生交通事故致人死傷係無過失者，減輕
或免除其刑。